最高法院刑事判決　　　　　　一○○年度台上字第四九六九號
上　訴　人　傅世濰
選任辯護人　蔡　柱律師
上　訴　人　李冠緯
選任辯護人　盧穩竹律師
上　訴　人　李佳靜
選任辯護人　劉世興律師
上列上訴人等因強盜案件，不服台灣高等法院中華民國一○○年
五月十一日第二審判決（一○○年度上訴字第四六九號，起訴案
號：台灣板橋地方法院檢察署九十七年度偵字第二五七七○號）
，提起上訴，本院判決如下：
    主  文
原判決關於傅世濰強盜王開扈財物及李佳靜、李冠緯部分均撤銷
，發回台灣高等法院。
其他上訴駁回。
    理  由
一、撤銷發回（即傅世濰強盜王開扈財物與李佳靜、李冠緯）部
分：
本件原判決維持第一審關於上訴人傅世濰、李佳靜強盜被害人王
開扈財物及上訴人李冠緯等部分，所為均論處上訴人等三人結夥
攜帶兇器強盜罪刑之判決（傅世濰、李冠緯均累犯），駁回傅世
濰、李佳靜關於此部分及李冠緯在第二審之上訴；並撤銷第一審
關於李佳靜強盜被害人鐘永託、黃鐘賢部分所為科刑之判決，改
判依想像競合犯，從一重論處李佳靜結夥攜帶兇器強盜罪刑；並
就傅世濰上揭強盜王開扈而維持原判決部分與其另犯經本院駁回
上訴而告確定（詳後述）之強盜鐘永託、黃鐘賢財物（原判決撤
銷改判）部分，及李佳靜此等部分，分別定傅世濰應執行有期徒
刑十二年，李佳靜應執行有期徒刑十年。固非無見。
惟查：（一）、科刑之判決書，須將認定之事實詳載於事實欄，
然後於理由欄內敘明其所憑之證據及認定之理由，使其所載之事
實與說明之理由，前後均相適合，否則即有判決理由矛盾之違法
。原判決認定上訴人三人與傅湟仁（已死亡，業經判決不受理確
定）共同強盜王開扈財物，雖援引王開扈所證案發當天，其在台
北縣板橋市（現已改制為新北市板橋區○○○路○段二六五巷一
三○弄三十二號四樓樓下，遭不詳姓名者共三人強盜財物，其中
二人分持「類似西瓜刀之刀械」，另一人則持槍指向其胸部等語
（見第一審卷四十三頁背面、第四十四頁正面），為其論據之一
，然其事實欄關於此部分犯罪事實卻記載上訴人三人與傅湟仁分
持槍狀物及「足供兇器使用之斧頭」等工具，喝令王開扈交出財
物等情，是其此部分事實認定與上開理由論述，顯不相適合，自
有判決理由矛盾之違法。（二）、原判決就本件民國九十七年六
月三十日強盜王開扈之犯行，雖以第一審審理中，傅世濰已證稱
其確與傅湟仁、李冠緯前往案發地點附近等語，另於偵查中，傅
湟仁亦供述傅世濰以電話邀約被害人，當時李冠緯與李佳靜均在
車上，至約定地點後，即由其與傅世濰持道具槍下車強盜被害人
皮包，得逞後，隨即上車逃逸等語，李佳靜則陳稱依其記憶，九
十七年六月三十日當天確強盜得手，該次其負責駕車，作案細節
已不復記憶等語，李冠緯並自承當天確由李佳靜駕車附載彼等至
該處，由傅湟仁及傅世濰下車，未幾彼等即持一皮包上車等語，
因認實際下手強盜王開扈之人，當可確定為傅世濰、傅湟仁及李
冠緯，李冠緯確參與此部分強盜犯行。然傅世濰於第一審係證稱
九十七年六月三十日案發當天，其與傅湟仁、李冠緯前往大觀路
尋訪綽號「瘋狗」之人，繼其與瘋狗另往他處，傅湟仁、李冠緯
則前往綽號「大雄」者處等語（見第一審卷三第一二七頁），其
所指大觀路詳址為何，尚欠明瞭，原審未予調查、釐清，即謂傅
世濰已供證李冠緯曾與傅世濰、溥湟仁同往此次強盜之案發地點
台北縣板橋市○○路○段二六五巷一三○弄三十二號四樓，核與
卷附事證顯不相適合；另李佳靜、傅湟仁上開所言，亦均無一語
敘及李冠緯曾與傅世濰、溥湟仁同往此次強盜現場，原判決究如
何據以推斷李冠緯亦為實際下手強盜財物之人，理由內並未為任
何必要之說明，況傅湟仁已明言當天李冠緯留在車上，對強盜犯
行並不知情等語，原判決竟併執為認定李冠緯有罪論斷之基礎，
亦有理由不備與理由矛盾之違誤。（三）、證據取捨與其價值之
判斷，固屬於事實審法院之職權，但此項自由判斷職權之行使，
仍應受經驗法則與論理法則之支配，否則即有違背證據法則之違
法。原判決認定李佳靜參與傅世濰等人於台北縣樹林市（已改制
為新北市樹林區○○○街強盜鐘永託、黃鐘賢之犯行，固於理由
內引用傅世濰、傅湟仁及李佳靜之供證，說明此次強盜案發當天
，係由李佳靜駕車附載傅世濰、傅湟仁等人前往現場，而李佳靜
與傅世濰係夫妻，關係密切，自當知悉彼等二人搭車前往該處之
目的，況其所分擔之行為內容，適與李佳靜上開共同犯強盜王開
扈之情形相同等情。然李佳靜既係傅世濰配偶，其駕車附載傅世
濰及友人前往他處，似屬一般夫妻共同生活中，日常事務處理之
常態，要無特別或違情之處，至李佳靜另參與上開強盜王開扈犯
行，所負擔之分工行為雖亦係駕車附載其他共同強盜之人前往現
場，然該次強盜犯行，除李佳靜駕車之分工行為外，並經傅世濰
陳明李佳靜確知情且參與犯行，核與李佳靜自承該次強盜行為確
有完成等語相符，自堪認李佳靜參與該次強盜犯行，此與強盜鐘
永託、黃鐘賢部分，除李佳靜駕車附載傅世濰至現場外，無其他
事證足堪佐證其知情並共同犯之情形，顯有不同，原判決徒據李
佳靜駕車附載傅世濰等人前往東榮街附近，即憑以推論李佳靜對
傅世濰等人下車後所為之強盜犯行必然知悉並有共同犯意聯絡，
其此項職權之判斷，是否合乎經驗法則？已待研求。況傅世濰自
警詢時起始終陳稱當天李佳靜僅附載其與傅湟仁等至現場附近即
行離去，對彼等當天之強盜犯行並不知情（見第二五七七○號偵
查卷第六頁正面），另傅湟仁於警詢中亦陳稱強盜鐘永託、黃鐘
賢一案，係其與傅世濰、綽號「國宏」之男子三人共同謀議（見
該偵查卷第十二頁正面），此等供證均屬有利於李佳靜之證據，
乃原判決未予採信，復未說明不採之理由，併有理由不備之違失
。以上，或為上訴意旨所指摘，或係本院得依職權調查之事項。
原判決上述之違背法令影響於事實之確定，本院無可據以為裁判
，應認原判決此等部分均有發回更審之原因。
二、駁回（即傅世濰強盜鐘永託、黃鐘賢財物）部分：
按刑事訴訟法第三百七十七條規定，上訴於第三審法院，非以判
決違背法令為理由，不得為之。是提起第三審上訴，應以原判決
違背法令為理由，係屬法定要件。而上訴第三審法院之案件，是
否以判決違背法令為上訴理由，應就上訴人之上訴理由書狀加以
審查，如果上訴理由書狀並未依據卷內訴訟資料，具體指摘原判
決不適用何種法則或如何適用不當，或所指摘原判決違法情事，
顯與法律規定得為第三審上訴理由之違法情形，不相適合時，均
應認其上訴為不合法律上之程式，予以駁回。至原判決究有無違
法，與上訴是否以違法為理由係屬二事。本件原審經審理結果，
認為上訴人傅世濰強盜鐘永託、黃鐘賢財物部分之犯行明確，因
而撤銷第一審關於此部分所為科刑之判決，改判依想像競合犯，
從一重論處傅世濰結夥攜帶兇器強盜罪刑（累犯），已詳敘調查
、取捨證據之結果及憑以認定犯罪事實之心證理由。並就傅世濰
否認此部分犯行之供詞及其所辯各語認非可採，予以論述。原判
決並未援引傅世濰於警詢中之自白，資為認定此部分犯罪之證據
，傅世濰上訴意旨以其警詢中之自白係遭警刑求所致，指摘原判
決不當，容有誤會。又原判決依憑九十七年五月十九日上午，鐘
永託接獲以洽談廣告業務為由邀約見面之電話，因而偕同黃鐘賢
前往台北縣樹林市○○街等候時，遭傅世濰、傅湟仁夥同另一不
詳姓名者，分持斧頭、槍械強盜財物等情，業據鐘永託、黃鐘賢
一致指訴甚詳，傅湟仁雖否認其情，辯稱其前往上址係為清償被
害人二人所屬地下錢莊之債務等語，然亦供承案發當天，傅世濰
及綽號「國宏」者確與其同赴該處助勢之情，足徵當天傅世濰、
傅湟仁及「國宏」三人確曾至上址，另證人李佳靜於偵查中亦證
述其附載傅世濰前往東榮街後，傅世濰曾告知當天其強盜他人財
物等語，是傅世濰已於審判外自白此次強盜犯行，俱足佐證上開
被害人二人指訴係屬真實，至被害人二人先後就遭強盜經過之部
分細節未能清楚陳述，乃囿於記憶所致，要不影響其真實性，因
認傅世濰確參與此次強盜犯罪，業於理由內詳為論述。對傅世濰
執傅湟仁於第一審審理中翻異前供，改稱九十七年五月十九日當
天傅世濰未至上開強盜現場，及該現場監視器錄影並無傅世濰影
像之情為辯，否認此部分犯行，亦以純屬卸責，不足採信，予以
指駁說明。此乃原審本其職權之行使，對調查所得之證據定其取
捨，為價值上之判斷，據以於判決內認定傅世濰此部分強盜之犯
行，顯無違背客觀上之經驗法則與論理法則。傅世濰上訴意旨猶
執上開陳詞否認犯行，指摘原判決此部分採證認事違反證據法則
云云，自非適法之第三審上訴理由。至傅世濰其餘關於此部分之
上訴意旨，俱係就屬原審採證認事職權之適法行使及原判決已說
明事項，徒憑己見，任意指摘為違法，且仍為單純事實之爭執，
亦不足據以辨認原判決已具備違背法令之形式要件。依上揭說明
，傅世濰此部分上訴不合法律上之程式，應予駁回。
據上論結，應依刑事訴訟法第三百九十七條、第四百零一條、第
三百九十五條前段，判決如主文。  
中    華    民    國  一○○  年    九    月    八    日
                      最高法院刑事第二庭
                          審判長法官  張  淳  淙  
                                法官  劉  介  民  
                                法官  蔡  彩  貞  
                                法官  洪  昌  宏  
                                法官  徐  昌  錦  
本件正本證明與原本無異
                                      書  記  官  
中    華    民    國  一○○  年    九    月   十六   日
                                                     ｍ